【裁判字號】    89,自,1003
【裁判日期】    901016
【裁判案由】    偽造有價證券
【裁判全文】
台灣台中地方法院刑事判決                        八十九年度自字第一三號
    自  訴  人  海洲小客車租賃有限公司
    代  表  人  戊○○
    被      告  丁○○
    指定辯護人  本院公設辯護人庚○○
右列被告因偽造有價證券案件，經自訴人提起自訴，本院判決如左：
    主    文
丁○○無罪。
    理    由
一、自訴意旨略以：緣被告丁○○、己○○（通緝中，待到案後另行審結）二人，於
    民國（下同）八十九年五月三十日向自訴人租用車牌號碼ＨＨ－五五六七號自小
    客車一輛，約定租金每日新台幣（下同）一千八百元，租用期間為一日，嗣被告
    二人竟逾期未依約返還所租用之自小客車，經自訴人積極與被告二人連繫，惟均
    未果，自訴人旋即尋找該車，於八十九年六月二十五日下午二時許，在台中縣豐
    原市○○路巷道內發現車，遂予取回，並續與被告等人要求給付逾期之租金，被
    告等即交付自訴人期約支票一張，即台中商銀西屯分行，票號 HNSA0000000號，
    帳號一七四三－六號，票載發票日八十九年九月五日，面額五萬元，為給付自訴
    人之車租金。惟該票據到期提示，竟以掛失之空白票據及印鑑不符為退票理由，
    該票據為詠鉅實業有限公司負責人甲○○，該公司票信良好無退票記錄。為此自
    訴人咸認被告等二人取得該掛失之空白支票，簽具票款面額，並仿刻印鑑，載明
    提示日之期約票據，交付自訴人付款之提示。自訴人經與被告等二人連繫及以存
    證信函會知，惟被告等人均置之不理，因認被告丁○○與己○○涉有刑法第二百
    零一條第一項之偽造有價證券罪嫌等語。
二、按犯罪事實應依證據認定之，無證據不得推定其犯罪事實。又不能證明被告犯罪
    者，應諭知無罪之判決，刑事訴訟法第一百五十四條、第三百零一條第一項分別
    定有明文。且為刑事訴訟法上證明之資料，無論其為直接證據或間接證據，均須
    達於通常一般之人均不致於有所懷疑，而得確信其為真實之程度，始得據為有罪
    之認定，若其關於被告是否犯罪之證明未能達此程度，而有合理性懷疑之存在，
    致使無從形成有罪之確信，根據「罪證有疑，利於被告」之證據法則，即不得遽
    為不利於被告之認定，此觀諸最高法院七十六年臺上字第四九八六號判例意旨自
    明。又按犯罪事實之認定，應憑真實之證據，倘證據是否真實尚欠明顯，自難以
    擬制推測之方法，為其判斷之基礎，而認定犯罪事實之證據係指足以認定被告確
    有犯罪行為之積極證據而言，該項證據自須適合於被告犯罪事實之認定，始得採
    為斷罪資料，最高法院五十三年臺上字第六五六號、二十九年上字第三一０五號
    判例可資參照。
三、本件自訴人認被告丁○○涉有刑法第二百零一條第一項之偽造有價證券罪嫌，無
    非以被告己○○所交付之發票人詠鉅實業有限公司甲○○，付款人台中商業銀行
    西屯分行，票據號碼HNSA0000000號，帳號一七四三－六號，票載發票日八十九
    年九月五日，面額五萬元之支票一紙，經提示後，遭「掛失空白票據、印鑑不符
    」為由退票，且有該紙支票在卷為其論據。訊之被告丁○○對於與被告己○○共
    同向自訴人租用前開自小客車之情，固供承不諱，惟堅決否認有何偽造有價證券
    之犯行，辯稱：被告己○○去向乙○○要錢，乙○○只交給己○○這張票，那天
    開庭交給自訴代理人，且伊於八十九年八月二十日即被羈押在台灣台中看守所中
    等語。
四、經查：
  (一)本件自訴人所提出之發票人詠鉅實業有限公司甲○○，付款人台中商業銀行西屯
    分行，票據號碼 HNSA0000000號，帳號一七四三－六號，票載發票日八十九年九
    月五日，面額五萬元之支票一紙，係甲○○所有，於八十九年八月五日在台中市
    西屯區○○○街十號處所遭竊之空白支票，而該紙支票上所蓋用之「甲○○」印
    章雖係甲○○所有，然並非支票存款戶內印鑑，係竊賊蓋錯印章之情，業據證人
    甲○○於本院到庭證述無訛，且有台中市票據交換所八十九年十二月二十一日中
    市票交乙字第八九一九六九號函附之掛失止付票據提示人資料查報表、退票理由
    單、支票正、反面及遺失票據申報書等資料在卷可稽。是以，上開支票係他人所
    竊取之支票，堪以認定。
  (二)而上開支票，係被告己○○於八十九年九月一日，於自訴人自訴被告丁○○、己○○詐欺案件開庭後（本院八十九年度自字第五０五號），交由自訴代理人賴慧
    孜收受之情，業據自訴代理人賴慧孜所是認。而於八十九年九月一日，被告丁○○因竊盜案件，由台灣台中地方法院檢察署檢察官聲請本院裁定羈押於台灣台中
    看守所內之情，亦有在監在押查詢資料在卷可查（八十九年八月二十日起至八十
    九年十月十九日止）。是以，上開支票並非由被告丁○○所交付。
  (三)再以，被告己○○之持有上開支票，係因案外人乙○○積欠被告丁○○債務，而
    由證人丙○○陪同被告己○○至乙○○住處拿取上開支票，用以清償乙○○積欠
    丁○○之債務之情，亦據證人丙○○於本院調查時到庭證述明確。是以，上開支
    票係由乙○○交付予被告己○○收執，再由被告己○○交付予自訴代理人賴慧孜
    。
  (四)末以，上開支票上除蓋用「詠鉅實業有限公司」及「甲○○」印鑑外，另以書寫
    方式填寫發票日「、９、５」、票面金額「伍萬元整」等字體，與之核與被告
    丁○○、己○○所書寫姓名字體，無論在字體之大小、運勢，均明顯不同。如是
    ，上開支票應非被告丁○○，或己○○所簽發，至堪認定。
五、綜上，本件有關被告己○○所交付予自訴人之上開支票，既係由案外人乙○○所
    交付，用以清償乙○○積欠被告丁○○之債務，且被告己○○取得上開支票時，
    被告丁○○因他案羈押中，亦非由被告丁○○所交付，何況，上開支票之筆跡，
    亦非被告丁○○者。如是，尚難以上開支票係由被告己○○所交付，用以支付被
    告丁○○、己○○二人向自訴人租車所積欠之租金，即推定上開支票即為被告丁○○所偽造。又刑事被告依法不負自證無罪之義務，故在別無積極證據之情形下
    ，自難違反刑事訴訟法第一百五十四條之規定，以單純交付支票之行為，推定被
    告丁○○有何偽造之行為。此外，復查無其他積極證據足資證明被告犯罪，揆諸
    前揭說明，自應為被告無罪之諭知。
六、另被告己○○現由本院發佈通緝中，待其到院後再行審結，附予敘明。
據上論斷，應依刑事訴訟法第三百四十三條、第三百零一條第一項，判決如主文。
中      華      民      國    九十      年      十      月     十六     日
                                  台灣台中地方法院刑事第四庭
                                      法  官  顏  世  傑
右正本證明與原本無異。
如不服本判決，應於判決送達後十日內，向本院提出上訴狀。
                                      書記官
中      華      民      國    九十      年      十      月     十六     日


司法院資訊處製作；財團法人民間司法改革基金會備份。
